臺灣高等法院刑事裁定
110年度聲字第56號
聲明異議人
即  受刑人  姜禮晏




上列聲明異議人因違反毒品危害防制條例等案件，對於臺灣桃園
地方檢察署檢察官109年執緝未字第2352號、第2353號、第2354
號、第2355號、109年執助未字第2529號、第2531號執行指揮，
聲明異議，本院裁定如下：
    主  文
聲明異議駁回。
    理  由
一、聲明異議意旨略以：本件聲明異議人即受刑人姜禮晏因違反
    毒品危害防制條例等案件，業經法院判刑確定，並分由臺灣
    桃園地方檢察署（下稱桃園地檢署）檢察官以109年執緝未
    字第2352號、第2353號、第2354號、第2355號、109年執助
    未字第2529號、第2531號執行指揮書（下稱系爭執行指揮書
    ），據以執行。惟依民國109年1月15日修正公布之毒品危害
    防制條例第20條第3項、第23條第2項，並新增第35條之1規
    定，嗣於同年7月15日施行等新法規定，觀察、勒戒或強制
    戒治執行完畢釋放後，3年後再犯施用毒品罪者，仍應裁定
    觀察、勒戒或強制戒治，3年內再犯者始應依法追訴處罰，
    且於新法施行前施用毒品之案件，於新法施行後，法院應依
    新法規定處理。則被告再犯（含3犯以上）如距最近1次犯該
    罪經依第20條第1項、第2項規定令觀察、勒戒或強制戒治執
    行完畢釋放後，已逾3年者，即應再令觀察、勒戒，不因其
    間是否另犯該罪經起訴、判刑或執行而受影響，俾落實此次
    寬厚刑事政策之變革（最高法院109年度台上字第3098號、
    第3135號判決參照）。而受刑人前因施用毒品案件，經依裁
    定令入戒治處所施以強制戒治，於99年期間停止戒治釋放出
    所，距受刑人於109年1月15日施用毒品時已逾3年，是依前
    揭說明，即應再令觀察、勒戒。原審逕為上開所列有罪判決
    ，適用法律容有違誤，且本件檢察官依該判決執行，其執行
    指揮亦有不當，爰請求將原判決撤銷，更為適法判決云云。
二、按受刑人或其法定代理人或配偶以檢察官執行之指揮為不當
    者，得向諭知該裁判之法院聲明異議，固為刑事訴訟法第48
    4條所明定，然該條所稱「諭知該裁判之法院」，係指對被
    告之有罪裁判，於主文內實際宣示其主刑、從刑之裁判而言
    ，若裁判主文並未諭知主刑、從刑，係因被告不服該裁判，
    向上級法院提起上訴或抗告，經上級法院維持原裁判，而諭
    知上訴或抗告駁回者，因其對原裁判之主刑、從刑未予更易
    ，本身復未宣示如何之主刑、從刑，自非該條所指「諭知該
    裁判之法院」(最高法院108年度台聲字第199號裁定、106年
    台抗字第405號裁定意旨參照)。
三、查本件受刑人前分別因違反毒品危害防制條例之施用第一、
    二級毒品案件，分經：㈠臺灣桃園地方法院（下稱桃園地院
    ）107年度審訴字第1701號判決判處有期徒刑8月、3月，嗣
    經本院108年度上訴字第3693號判決、最高法院109年度台上
    字第1959號判決均駁回上訴確定（施用第二級毒品部分於10
    8年12月31日確定、施用第一級毒品部分於109年4月15日確
    定），再經桃園地檢署檢察官以109年執緝未字第2352號、
    第2353號執行指揮書執行上開刑期；㈡桃園地院108年度審訴
    字第1222號判決判處有期徒刑8月、3月，嗣經本院109年度
    上訴字第96號判決、最高法院109年度台上字第2705號判決
    均駁回上訴確定（施用第二級毒品部分於109年2月27日確定
    、施用第一級毒品部分於109年5月27日確定），再經桃園地
    檢署檢察官以109年執緝未字第2354號、第2355號執行指揮
    書執行上開刑期；㈢臺灣新北地方法院（下稱新北地院）108
    年度審訴字第1149號判決判處有期徒刑9月，嗣經本院108年
    度上訴字第3385號判決、最高法院109年度台上字第1381號
    判決均駁回上訴，於109年3月11日確定，再經桃園地檢署檢
    察官以109年執助未字第2529號執行指揮書執行上開刑期；㈣
    新北地院108年度審訴字第873號、第953號判決判處有期徒
    刑9月、7月，並定應執行有期徒刑1年，嗣經本院108年度上
    訴字第3003號判決、最高法院109年度台上字第363號判決均
    駁回上訴，於109年1月15日確定，再經桃園地檢署檢察官以
    109年執助未字第2531號執行指揮書執行上開刑期等情，俱
    有上開各該法院判決書、系爭執行指揮書、本院被告前案紀
    錄表在卷足憑。而受刑人所犯上開㈠至㈣所示案件，分經桃園
    地院、新北地院各該判決諭知罪刑後，受刑人不服提起上訴
    ，均經本院各該判決為「上訴駁回」之諭知，是本院上開各
    判決，並未更易桃園地院、新北地院各該判決所諭知之主刑
    ，復未宣示如何之主刑，揆諸前開說明，本院即非刑事訴訟
    法第484條所指「諭知該裁判之法院」。綜上，本件受刑人
    對系爭執行指揮書聲明異議，自應分別向桃園地院、新北地
    院提出，方屬適法，其向無管轄權之本院聲明異議，於法不
    合，應予駁回。 
據上論斷，應依刑事訴訟法第486條，裁定如主文。
中　　華　　民　　國　　110 　年　　2 　　月　　8 　　日
                  刑事第十九庭  審判長法　官  曾淑華
                                      法　官  許文章
                                      法　官  陳文貴
以上正本證明與原本無異。
如不服本裁定，應於收受送達後五日內向本院提出抗告狀。
                                       書記官  俞妙樺
中　　華　　民　　國　　110 　年　　2 　　月　　8 　　日